最高法院刑事判決                              八十七年度台上字第一六五五號
    上訴人  杜為潭
                    送達代收人.
    被  告  甲○○
右上訴人因自訴被告偽造文書案件，不服台灣高等法院台中分院中華民國八十七年一
月十五日第二審判決（八十六年度上訴字第二六○○號，自訴案號：台灣台中地方法
院八十四年度自字第六五二號），提起上訴，本院判決如左：
    主  文
上訴駁回。
    理  由
按刑事訴訟法第三百七十七條規定：上訴於第三審法院，非以判決違背法令為理由，
不得為之。是提起第三審上訴，應以原判決違背法令為理由，係屬法定要件；且必須
依據卷內資料為具體之指摘，並足據以辨認原判決已具備違背法令之形式，始屬相當
。本件原判決以上訴人杜為潭自訴意旨略稱被告甲○○係台閩地區勞工保險監理委員
會主任委員，按勞工保險條例第六條並無「已滿六十歲，以往無投保紀錄，不得加保
」或「始得參加勞工保險」之規定及字句，被告竟於民國八十三年十月二十日以該委
員會主任委員名義製作之勞監審字第六五○號「審議勞工保險爭議事項審定書」載
稱「杜君（指上訴人）加保時已年逾六十歲，且以往無加保紀錄，依勞工保險條例第
六條第一項規定『年滿十五歲以上，六十歲以下之勞工，始得參加勞工保險。』暨同
條例施行細則第三十條（按八十五年九月十三日已修正為第二十五條）規定『被保險
人離職退保，未請領老年給付，於年滿六十歲後再從事工作，其保險年資中斷未逾二
年者，得由其所屬投保單位辦理加保。』杜君（指上訴人）自不得參加勞工保險」，
而駁回上訴人之申請審議，並將該審定書送達於上訴人，因認被告涉犯刑法第二百十
一條第二百十三條第二百十六條罪嫌；但經原審調查結果，該審定書係依勞工保險條
例第六條第一項所定「年滿十五歲以上、六十歲以下之左列勞工，應以其雇主或所屬
團體或所屬機構為投保單位，全部參加勞工保險為被保人」，簡略記載如上，並引用
該條例施行細則第三十條規定，就上訴人之申請審議，予以處理，純屬法令解釋問題
，被告並無冒名製作或變造該公文書、或以不實事項登載於該公文書等情事，核與自
訴狀所引上開法條諸罪之構成要件不符，因而維持第一審諭知被告無罪之判決，駁回
上訴人在原審之上訴。上訴人對之提起第三審上訴，其意旨略稱：(一)、原判決理由幾
與原法院八十五年度上訴字第一六一○號判決所載全同，有違憲法第八十條所定「法
官應依據法律獨立審判」之精神。(二)、勞工保險條例施行細則第三十條係以命令限制
及剝奪六十歲以上之人之勞保權利，依中央法規標準法第五條、第六條、憲法第二十
二條、第一百七十二條規定，應屬無效，原審以之作為判決之依據，不無違法。經核
原判決係依本案卷證資料論斷被告被訴之行為不成立犯罪，並未引用上開施行細則第
三十條資為論據，上開上訴意旨俱非依據卷內資料具體指摘原判決如何有刑事訴訟法
上所規定之違背法令事由，依首揭說明，應認其上訴為違背法律上之程式，予以駁回
。
據上論結，應依刑事訴訟法第三百九十五條前段，判決如主文。
中      華      民      國    八十七    年      五      月     十三     日
                              最高法院刑事第四庭
                                  審判長法官  莊  來  成
                                        法官  曾  有  田
                                        法官  呂  潮  澤
                                        法官  林  永  茂
                                        法官  王  德  雲
      右正本證明與原本無異
                                              書  記  官
中      華      民      國    八十七    年      五      月     十八     日
